臺灣屏東地方法院民事裁定
111年度消債清字第37號
聲  請  人  
即 債務 人  劉宇華  



代  理  人  蔡明哲律師
上列當事人聲請消費者債務清理事件，本院裁定如下：
    主  文
聲請人劉宇華於民國110年6月22日所提更生方案應不予認可。
聲請人劉宇華自民國111年7月29日中午12時起開始清算程序。
命司法事務官進行本件清算程序。
    理  由
一、按更生方案未依消費者債務清理條例（下稱消債條例）第59
    條、第60條規定可決時，除有該條例第12條、第64條規定之
    情形外，法院應以裁定開始清算程序；債務人有薪資、執行
    業務所得或其他固定收入，依其收入及財產狀況，可認更生
    方案之條件已盡力清償者，法院應以裁定認可更生方案。債
    務人無固定收入，更生方案有保證人、提供擔保之人或其他
    共同負擔債務之人，法院認其條件公允者，亦同，消債例條
    第61條第1項、第64條第1項分別定有明文。次按債務人不遵
    守法院之裁定或命令，致更生程序無法進行者，法院得裁定
    開始清算程序，消債條例第56條亦有明文規定。
二、經查，聲請人前向本院聲請更生，經本院以109年度消債更
    字第172號裁定自民國110年3月25日中午12時開始更生程序
    ，並由本院司法事務官以110年度司執消債更字第38號案件
    進行。嗣聲請人於110年6月22日提出以每月為1期、分6年共
    72期、每期清償新臺幣（下同）3,000元、清償總額216,000
    元之更生方案，惟未獲債權人會議可決。
三、經本院司法事務官調查，聲請人自陳其係從事工地之臨時工
    ，工資是每日領取現金，每月平均收入約為21,600元，然並
    未提出何薪資證明文件，又聲請人自陳其每月必要支出為20
    ,818元，亦未提出相關證明文件，故應依消債條例第64條之
    2第1項規定，以每月17,076元計算，另聲請人名下有三商美
    邦人壽保險股份有限公司及台灣人壽保險股份有限公司之保
    單，前開保單價值準備金分別為83,758元、62,741元，合計
    146,499元，有三商美邦人壽保險股份有限公司110年4月1日
    （110）三法字第00512號函及台灣人壽保險股份有限公司11
    0年4月1日台壽字第1100001981號函（見司執消債更卷第32-
    1至34頁）可參。依消債條例第64條之1第1款之規定，聲請
    人所提更生方案之清償總額須達472,227元（計算式：（21,
    600元－17,076元）72期＋146,499元＝472,227元）始能認為
    已盡力清償，而由本院依消債條例第64條第1項規定之規定
    裁定認可。本院司法事務官審酌聲請人所提更生方案因清償
    總額不足，尚無法由本院裁定認可，且聲請人之收入來源並
    不穩定，需提出保證人擔保其更生方案之履行，遂請聲請人
    補正，然聲請人稱已竭力清償，且無法尋得保證人為其擔保
    ，同意本件轉為清算程序等情，亦有其民事補正狀可佐（見
    司執消債清卷第127、130頁）。據此，本件更生方案未經債
    權人會議可決，且聲請人無固定收入，亦無法提出可擔保更
    生方案履行之保證人，則本件與消債條例第64條第1項後段
    關於得逕行裁定認可更生方案此規定之要件不合。
四、綜上所述，本件既未符合得由法院逕以裁定認可更生方案之
    要件，則本院自無從依消債條例第64條第1項後段之規定逕
    予認可，又本件並無消債條例第12條規定之情形，本院復已
    依消債條例第61條第2項規定，向聲請人及相對人曉諭更生
    程序轉換為清算程序之法律效果，使其等有陳述意見之機會
    ，自得依同條第1項規定裁定開始清算程序，並命司法事務
    官進行本件清算程序。至同條第3項固規定：「第1項裁定得
    為抗告，並於裁定確定時，始得進行清算程序」，惟參於10
    1年1月4日增訂該規定之立法理由，係指倘聲請人爭執本件
    有消債條例第12、64條所定情形，而不應受法院開始清算程
    序之裁定者，得提起抗告以為救濟，且於本裁定確定時，始
    由司法事務官進行清算程序，並非指各債權人均得對本裁定
    提起抗告，附此敘明。
五、依首開規定，裁定如主文。　　　　
中　　華　　民　　國　　111 　年　　7 　　月　　29　　日
                  民事庭          法  官  潘  快
上為正本係照原本作成
開始清算程序部分之裁定不得抗告。
就不予認可更生方案之部分如不服本裁定，應於裁定送達後10日
內，以書狀向本院提出抗告，並繳納抗告費新臺幣1千元
中　　華　　民　　國　　111 　年　　7 　　月　　29　　日
　　　                            書記官　鍾嘉芸